【裁判字號】    97,訴,3312
【裁判日期】    971031
【裁判案由】    大陸人民條例等
【裁判全文】
臺灣板橋地方法院刑事判決              97年度訴字第3312號
公  訴  人  台灣板橋地方法院檢察署檢察官
被      告  甲○○
選任辯護人  廖信憲律師
被      告  乙○○
上列被告等因違反台灣地區與大陸地區人民關係條例等案件，經
檢察官提起公訴（九十七年度偵字第一五０六一號），被告等於
準備程序中就被訴事實為有罪之陳述，本院合議庭裁定由受命法
官改依簡式審判程序獨任審理，判決如下：
    主      文
甲○○、乙○○共同違反不得使大陸地區人民非法進入台灣地區
之規定，各處有期徒刑陸月，如易科罰金，以銀元參佰元即新台
幣玖佰元折算壹日。均減為有期徒刑參月，如易科罰金，以銀元
參佰元即新台幣玖佰元折算壹日。
    事      實
一、甲○○與乙○○均明知乙○○與大陸地區人民顏恭旺間並無
    結婚之真意，竟與乙○○、顏恭旺及真實年籍、姓名不詳、
    綽號「阿英」之大陸籍成年女子，共同基於使顏恭旺非法進
    入台灣地區及行使使公務員登載不實公文書之犯意聯絡，經
    甲○○介紹並代為申辦護照、台胞證，由乙○○於民國九十
    年十月十六日在大陸地區福建省福州市與「阿英」介紹之顏
    恭旺虛偽辦理結婚登記，並至福建省福州市公證處公證。乙
    ○○回台後，即於九十年十一月六日持前揭公證書暨結婚證
    明書、財團法人海峽交流基金會證明書，向台北縣新莊市戶
    政事務所申辦結婚登記，使承辦公務員將乙○○與顏恭旺結
    婚之不實事項登載於職務上所掌戶籍謄本之公文書，足生損
    害於戶政機關戶政管理、登記之正確性。復接續前往台北縣
    政府警察局新莊分局光華派出所，以配偶身分擔負顏恭旺進
    入台灣地區之保證責任，使承辦之警員將乙○○與顏恭旺為
    夫妻關係之不實事項，登載於職務上所掌大陸地區人民進入
    台灣地區保證書「對保或證明機關（構）簽註意見欄」之公
    文書，足生損害於警察機關對於管理擔保大陸地區人民進入
    台灣地區後相關保證責任之正確性。繼由甲○○於同年十一
    月八日持前揭保證書，填寫大陸地區人民進入台灣地區旅行
    證申請書，以「探親」名義，向內政部警政署入出境管理局
    （現改制為入出國及移民署）申辦顏恭旺入境台灣地區之旅
    行證而行使之。經該管公務員審查後，據以核發顏恭旺之中
    華民國台灣地區旅行證，而以虛偽結婚之脫法方式，使顏恭
    旺得於九十一年十月一日非法進入台灣地區。甲○○並交付
    新台幣（下同）六萬元予乙○○作為報酬。嗣顏恭旺於九十
    七年四月二十九日下午二時三十分許，因逾期居留為警查獲
    ，始循線查悉上情。
二、案經台北縣政府警察局中和分局報告台灣板橋地方法院檢察
    署檢察官偵查起訴。
    理      由
一、本案被告甲○○、乙○○所犯係死刑、無期徒刑、最輕本刑
    為三年以上有期徒刑以外之罪，且非高等法院管轄之第一審
    案件，其於準備程序中就被訴事實為有罪之陳述，經本院告
    知簡式審判程序之旨，並聽取公訴人、被告二人、辯護人之
    意見後，經合議庭裁定由受命法官獨任進行簡式審判程序，
    合先敘明。
二、上揭事實，業據被告二人於本院審理時坦承不諱，核與證人
    顏恭旺於警詢及偵查時證述之情節相符，並有大陸地區人民
    進入台灣地區保證書、旅行證申請書、財團法人海峽交流基
    金會證明書、結婚登記申請書、戶籍謄本等件在卷可稽，足
    認被告二人自白核與事實相符，堪以採信。本案事證明確，
    被告二人犯行，洵堪認定。
三、新舊法之比較適用：
（一）被告二人行為後，台灣地區與大陸地區人民關係條例第七
      十九條，業於九十二年十月二十九日修正公佈，自同年十
      二月三十一日起施行，按修正前台灣地區與大陸地區人民
      關係條例第七十九條第一項規定：「違反第十五條第一款
      規定者，處五年以下有期徒刑、拘役或科或併科新台幣五
      十萬元以下罰金」，修正後則規定：「違反第十五條第一
      款規定者，處一年以上七年以下有期徒刑，得併科新台幣
      一百萬元以下罰金」。比較新舊法結果，以修正前之規定
      對被告有利，應依刑法第二條第一項前段規定，適用行為
      時即修正前之法律論處。
（二）又被告二人人行為後，刑法於九十四年二月二日修正公布
      ，並自九十五年七月一日施行，且刑法施行法於九十五年
      六月十四日增訂該法第一條之一規定，並同自九十五年七
      月一日施行。另按同於九十五年七月一日修正施行之刑法
      第二條規定，乃係關於新舊法比較適用之準據法，其本身
      無關行為可罰性要件之變更，故上開法律修正施行後，如
      有涉及比較新舊法之問題，即應逕依修正後刑法第二條第
      一項規定，為「從舊從輕」之比較。再法律變更之比較適
      用，比較時應就罪刑有關之共犯、未遂犯、想像競合犯、
      牽連犯、連續犯、結合犯、以及累犯加重、自首減輕暨其
      他法定加減（如身分加減）與加減例等一切情形，綜其全
      部罪刑之結果而為比較；且就比較之結果，須為整體之適
      用，不能割裂分別適用各該有利於行為人之法律（最高法
      院九十五年度第八次刑事庭會議決議意旨參照）。
（三）經綜合比較結果，被告二人所犯涉及罰金刑、牽連犯、易
      刑處分等規定，均以修正前刑法對被告有利，自應整體依
      刑法第二條第一項前段規定，適用行為時即修正前刑法及
      罰金罰鍰提高標準條例相關規定，予以論處。另刑法第二
      十八條關於共同正犯之規定雖亦修正，然被告係直接從事
      構成犯罪事實之行為，依修正前後刑法第二十八條規定均
      為正犯，自不生比較新舊法之問題，應逕適用裁判時之法
      律論處，附此敘明。
四、核被告二人所為，係犯刑法第二百十六條、第二百十四條之
    行使使公務員登載不實公文書罪（指辦理假結婚部分）、違
    反台灣地區與大陸地區人民關係條例第十五條第一款規定，
    應依修正前同條例第七十九條第一項規定論處（指使大陸地
    區人民非法進入台灣地區部分）。被告二人與顏恭旺、「阿
    英」間就上開犯行，有犯意聯絡及行為分擔，均為共同正犯
    。被告二人使台北縣新莊市戶政事務所、台北縣政府警察局
    新莊分局光華派出所承辦公務員將其假結婚之不實事項登載
    於職務上所掌公文書，係基於單一辦理假結婚登記以非法使
    大陸地區人民進入台灣地區之犯意，於密接時地，所為之接
    續行為，應論以接續犯之包括一罪。而被告二人使公務員登
    載不實之低度行為，為其進而行使之高度行為所吸收，不另
    論罪。又被告二人所犯上開二罪間，具有方法、目的之牽連
    關係，應依修正前刑法第五十五條關於牽連犯之規定，從一
    重論以使大陸地區人民非法進入台灣地區罪。
五、爰審酌被告二人各自之素行、智識程度，犯罪之動機、目的
    、手段，所生危害，及犯罪後坦承犯行，態度尚屬良好等一
    切情狀，分別量處如主文所示之刑，並諭知如易科罰金之折
    算標準。末查，被告二人之犯罪時間，在九十六年四月二十
    四日以前，與中華民國九十六年罪犯減刑條例第二條第一項
    第三款之規定相符，合於減刑條件，應依法減其宣告刑二分
    之一，並諭知如易科罰金之折算標準，以示懲儆。
據上論斷，應依刑事訴訟法第二百七十三條之一第一項、第二百
九十九條第一項前段，修正前台灣地區與大陸地區人民關係條例
第十五條第一款、第七十九條第一項，刑法第二條第一項、第十
一條前段、第二十八條、第二百十六條、第二百十四條，修正前
刑法第五十五條、第四十一條第一項前段，罰金罰鍰提高標準條
例第一條前段，廢止前罰金罰鍰提高標準條例第二條，現行法規
所定貨幣單位折算新台幣條例第二條，中華民國九十六年罪犯減
刑條例第二條第一項第三款、第七條，刑法施行法第一條之一，
判決如主文。
本案經檢察官陳豐年到庭執行職務。
中    華    民    國    97    年    10    月    31    日
                  刑事第十九庭  法  官  林鈺琅
以上正本證明與原本無異。
如不服本判決，應於判決送達後10日內向本院提出上訴狀（應附
繕本），上訴於臺灣高等法院。
                                書記官  林蔚然
中    華    民    國    97    年    10    月    31    日
附錄本案論罪科刑法條全文：
修正前台灣地區與大陸地區人民關係條例第79條：
  違反第十五條第一款規定者，處五年以下有期徒刑、拘役或科
  或併科新台幣五十萬元以下罰金。
  以犯前項之罪為常業者，處一年以上七年以下有期徒刑，得併
  科新台幣一百萬元以下罰金。
  第一項之未遂犯罰之。
刑法第214 條：（使公務員登載不實罪）
  明知為不實之事項，而使公務員登載於職務上所掌之公文書，
  足以生損害於公眾或他人者，處三年以下有期徒刑、拘役或五
  百元以下罰金。
刑法第216 條：（行使偽造變造或登載不實之文書罪）
  行使第二百十條至第二百十五條之文書者，依偽造、變造文書
  或登載不實事項或使登載不實事項之規定處斷。
附件：


司法院資訊處製作；財團法人民間司法改革基金會備份。
